【裁判字號】    95,訴緝,53
【裁判日期】    950929
【裁判案由】    毒品危害防制條例
【裁判全文】
臺灣彰化地方法院刑事判決              95年度訴緝字第53號
公  訴  人  臺灣彰化地方法院檢察署檢察官
被      告  甲○○
上列被告因違反毒品危害防制條例案件，經檢察官提起公訴（95
年度毒偵字第3533號），及移送併辦（95年度毒偵緝字第146 號
、95年度毒偵字第3568號），於本院準備程序中，被告就被訴事
實為有罪之陳述，經裁定改行簡式審判程序，本院判決如下：
    主  文
甲○○連續施用第一級毒品，累犯，處有期徒刑玖月；扣案之注
射針筒壹支（94年保字616 號）沒收。又連續施用第二級毒品，
累犯，處有期徒刑伍月；扣案之甲基安非他命壹包（毛重零點玖
公克）沒收銷燬之。應執行有期徒刑壹年壹月，扣案之甲基安非
他命壹包（毛重零點玖公克）沒收銷燬之，扣案之注射針筒壹支
（94年保字616號）沒收。
    事  實
一、甲○○前於民國（下同）87年間，因施用第一級毒品海洛因
    案件，經觀察、勒戒後，認有繼續施用毒品之傾向，經臺灣
    高等法院臺中分院以87年度上訴字第1145號裁定令入戒治處
    所施以強制戒治1 年，嗣於88年2 月26日停止戒治，復於89
    年間撤銷停止戒治，於89年9 月20日入臺中女子監獄附設戒
    治所，於90年6 月2 日執行完畢釋放，並由臺灣高等法院臺
    中分院以89年度上訴緝字第1724號判決判處免刑確定。復因
    偽造文書案件，經本院於91年3 月7 日以91年度易字第18號
    判處有期徒刑4 月，如易科罰金，以300 元折算一日確定，
    並於91年4 月24日易科罰金執行完畢。詎其仍未戒除毒癮，
    復基於施用第一級毒品海洛因之概括犯意，自93年7 、8 月
    間之某日起至95年6 月底之某日止，在其位於台南縣新營巿
    土庫里卯舍17號之住所、彰化縣大村鄉○○村○○路169 號
    之29之居所等處，以將第一級毒品海洛因摻入注射針筒注入
    之方法，連續施用第一級毒品海洛因多次，施用頻率約1 日
    2 次。復基於施用第二級毒品甲基安非他命之概括犯意，自
    94 年1月30日或其前4 日之某一時點起，至95年6 月底之某
    日止，在彰化縣員林鎮蕭慶瑞友人家中等處，以將甲基安非
    他命置於玻璃球上以火燒烤吸食其煙之方式，連續施用第二
    級毒品甲基安非他命約2 、3 次。嗣先於94年1 月30日下午
    2 時10分許，因甲○○另涉竊盜案件，為警於彰化縣花壇鄉
    隴西一巷88號前查獲，並扣得甲○○所有、供其吸食海洛因
    所用之注射針筒1 支（94年保字616 號），經警採集其尿液
    送驗，結果呈嗎啡及甲基安非他命陽性反應；後於94年7 月
    5 日上午11時25分許，在彰化縣員林鎮湖水里湖水巷9 號為
    警查獲，扣得甲基安非他命1 包（毛重0.9 公克），及蕭慶
    瑞所有、塑膠袋1 個、塑膠軟管1 條、注射針筒及塑膠杓子
    各1 支，而經警採集甲○○之尿液送驗，結果呈嗎啡及甲基
    安非他命陽性反應，始查悉上情。
二、案經彰化縣警察局彰化分局報請臺灣彰化地方法院檢察署檢
    察官偵查起訴，暨彰化縣警察局員林分局報請臺灣彰化地方
    法院檢察署檢察官移送併辦。
    理  由
一、按除被告所犯為死刑、無期徒刑、最輕本刑為3年以上有期
    徒刑之罪或高等法院管轄第1審案件者外，於前條第1項程序
    進行中，被告先就被訴事實為有罪之陳述時，審判長得告知
    被告簡式審判程序之旨，並聽取當事人、代理人、辯護人及
    輔佐人之意見後，裁定進行簡式審判程序；除簡式審判程序
    及簡易程序案件外，第1審應行合議審判，刑事訴訟法第273
    條之1 第1 項、第284 條之1 分別定有明文。本件被告甲○
    ○所涉係死刑、無期徒刑、最輕本刑為3 年以上有期徒刑之
    罪或高等法院管轄第1 審案件以外之罪，並於本院行準備程
    序時就被訴事實為有罪之陳述，本院合議庭依前揭規定，經
    評議結果，裁定改由受命法官獨任行簡式審判程序，先予敘
    明。
二、上開事實，業據被告甲○○迭於偵訊及本院審理時均坦承不
    諱，且被告於94年1 月30日、94年7 月5 日獲案後，經警採
    集其尿液分別送請彰化縣衛生局、詮昕科技股份有限公司鑑
    驗結果，確均呈嗎啡及甲基安非他命陽性反應，此有彰化縣
    警察局彰化分局委託檢驗尿液代號與真實姓名對照認證單、
    彰化縣警察局員林分局委託檢驗尿液代號及真實姓名對照認
    證單、彰化縣衛生局94年2 月5 日煙檢字第940524號、94年
    7 月18日煙檢字第942907號煙毒尿液檢驗成績書、及詮昕科
    技股份有限公司95年8 月10日00000000號檢驗報告各1 件附
    卷可稽，又扣案之白色粉末1 包，確係甲基安非他命無誤，
    有彰化縣警察局員林分局查獲涉嫌毒品危害防制條例毒品初
    步檢驗報告單1 紙附卷可參，此外復有注射針筒1 支扣案可
    資佐證，足徵被告之自白與事實相符，堪以採信。又被告前
    於87年間，因施用第一級毒品海洛因案件，經觀察、勒戒後
    ，認有繼續施用毒品之傾向，經臺灣高等法院臺中分院以87
    年度上訴字第1145號裁定令入戒治處所施以強制戒治1 年，
    嗣於88年2 月26日停止戒治，復於89年間撤銷停止戒治，於
    89年9 月20日入臺中女子監獄附設戒治所，於90年6 月2 日
    執行完畢釋放，並由臺灣高等法院臺中分院以89年度上訴緝
    字第1724號判決判處免刑確定，亦有臺灣高等法院被告全國
    前案紀錄表及在監在押紀錄表等件附卷可按。被告於強制戒
    治執行完畢釋放後，5 年內再犯毒品危害防制條例第10條第
    1 、2 項之罪，本件事證明確，被告上開犯行洵堪認定，應
    依法論科。
三、核被告甲○○所為，係犯毒品危害防制條例第10條第1 、2
    項之施用第一、二級毒品罪。被告為施用第一級毒品海洛因
    及第二級毒品甲基安非他命而持有第一、二級毒品之低度行
    為，應為施用之高度行為所吸收，不另論罪。
四、新舊法比較部分：
  (一)我國刑法於94年2 月2 日修正公布，95年7 月1 日施行（下
    稱新法；修正前刑法下稱舊法）後，依最高法院95年度第8
    次刑事庭會議決議決議內容，有關新舊法之適用原則如下：
    1.新法第2 條第1 項之規定，係規範行為後法律變更所生新
      舊法律比較適用之準據法，於新法施行後，應適用新法第
      2 條第1 項之規定，為「從舊從輕」之比較。
    2.基於罪刑法定原則及法律不溯及既往原則，行為之處罰，
      以行為時之法律有明文規定者為限，必行為時與行為後之
      法律均有處罰之規定，始有新法第2 條第1 項之適用。
    3.比較時應就罪刑有關之共犯、未遂犯、想像競合犯、牽連
      犯、連續犯、結合犯，以及累犯加重、自首減輕暨其他法
      定加減原因（如身分加減）與加減例等一切情形，綜其全
      部罪刑之結果而為比較。
    4.新法第51條第2 款增訂罰金與死刑併予執行；第5 款提高
      多數有期徒刑合併應執行之刑不得逾30年，新法施行後，
      應依新法第2 條第1 項之規定，適用最有利於行為人之法
      律。裁判確定前犯數罪，其中一罪在新法施行前者，亦同
      。
  (二)本案涉及之新舊法比較部分：
    1.連續犯：被告行為後，刑法連續犯之規定雖自95年7 月1
      日起即已被刪除，就此部分，被告行為後之法律已有變更
      。惟本案被告於舊法時期所犯多次施用第一級毒品之犯行
      ，因其犯罪時間緊接，犯罪構成要件相同，顯係基於概括
      犯意反覆而為，應合於修正前刑法第56條連續犯之規定，
      而屬裁判上一罪。雖依據修正前刑法第56條之規定，得加
      重其刑至2 分之1 ，但依據新法，因刑法連續犯之規定已
      被刪除，則應依其行為之次數定犯罪之罪數，後再依刑法
      第51條之規定為數罪併罰定其應執行刑。以本案被告多次
      施用第一、二級毒品之情節觀之，被告行為後之法律並不
      利於被告。
    3.累犯：修正前第47條有關累犯之規定，係規定：「受有期
      徒刑之執行完畢，或受無期徒刑或有期徒刑一部之執行而
      赦免後，五年以上再犯有期徒刑以上之罪者，為累犯，加
      重本刑至二分之一。」，而修正後第47條則規定：「受徒
      刑之執行完畢，或一部之執行而赦免後，五年以內故意再
      犯有期徒刑以上之罪者，為累犯，加重本刑至二分之一。
      」，比較修正前後刑法第47條之規定，舊法於徒刑執行完
      畢，或一部之執行而赦免後，五年內故意或過失再犯有期
      徒刑以上之罪者，均為累犯，新法則僅於故意犯罪，始構
      成累犯，然如再犯者係故意犯罪，新舊法規定並無不同，
      自不生比較新舊法之問題，應逕適用修正前行為時之舊法
      。
    3.定應執行刑：被告施用第一、二級毒品行為後，刑法第51
      條亦於94年1 月7 日修正公布，並於95年7 月1 日施行，
      修正前刑法第51條規定：「數罪併罰，分別宣告其罪之刑
      ，依左列各款定其應執行者：」其中第5 款規定：「宣告
      多數有期徒刑者，於各刑中之最長期以上，各刑合併之刑
      期以下，定其刑期。但不得逾20年。」修正後刑法第51條
      第5 款規定：「宣告多數有期徒刑者，於各刑中之最長期
      以上，各刑合併之刑期以下，定其刑期。但不得逾30年。
      」比較結果，修正後刑法較不利於行為人。
    4.綜合比較之結果，係以修正前行為時之舊刑法較有利於被
      告，是被告上開施用第一級毒品海洛因及施用第二級毒品
      甲基安非他命之犯行，均應適用修正前刑法第56、47條之
      規定論以連續犯及累犯，且上開二罪間，亦應依修正前刑
      法第51條第5款之規定定應執行之刑。
五、被告上開自93年7 、8 月間之某日起至95年6 月底之某日止
    ，多次施用第一級毒品海洛因之犯行，及自94年1 月30日或
    前4 日之某時起至95年6 月底某日止，多次施用第二級毒品
    甲基安非他命之犯行，均時間緊接，方法相同，觸犯係構成
    要件相同之罪名，顯均基於概括之犯意為之，應均依修正前
    刑法第56條之規定論以連續犯之一罪，並均依法加重其刑。
    查被告因偽造文書案件，經本院於91年3 月7 日以91年度易
    字第18號判處有期徒刑4 月，如易科罰金，以三百元折算一
    日確定，並於91年4 月24日易科罰金執行完畢，有卷附之臺
    灣高等法院被告前案紀錄表在卷可按，其係故意犯罪，五年
    以內再犯本件竊盜之犯行，應適用修正前之刑法第47條之規
    定，論以累犯，並依法加重其刑。又被告自93年7 、8 月間
    起至95年6 月底止（94年1 月30日或其前4 日內之某時除外
    ）非法施用第一級毒品之行為，及自94年1 月31日起至95年
    6 月底止之施用第二級毒品之行為，均屬連續犯之裁判上一
    罪，故此部分雖未經公訴人起訴，而由檢察官移送本院併辦
    部分，亦為起訴效力所及，本院自應併予審判。爰審酌被告
    歷經觀察勒戒及強制戒治等處遇措施，均未能知所收斂而遠
    離毒害，戒毒意志尚非堅定，惟念及被告於犯罪後尚能坦承
    犯行，暨其犯罪之動機、目的、手段、施用毒品之期間、次
    數等一切情狀，分別量處如主文所文所示之刑，並依修正前
    刑法第51條第5款之規定，定其應執行之刑，以示懲儆。
六、沒收部分：
  (一)扣案之第二級毒品甲基安非他命1 包（毛重0.9 公克，係查
    獲之毒品，應依毒品危害防制條例第18條第1 項前段之規定
    宣告沒收並銷燬之。
  (二)按沒收為從刑之一種，且與主刑有其從屬關係。如行為後，
    法律有所變更，但主刑之法定最高度及最低度刑，與修正前
    之舊法完全相同，或僅沒收之從刑規定有所更易，主刑未修
    正時，則沒收部分，固不生比較問題；倘若主刑及從刑均已
    加以修以，經依修正後刑法第2 條第1 項前段規定，就主刑
    比較結果，應適用行為時之舊法時，依從刑附屬於主刑之原
    則，自不得就新舊法予以割裂適用，依一律適用行為時之舊
    法。修正後之刑法第38條將第1 項第3 款原條文文字：「因
    犯罪所得之物。」修正為：「因犯罪所生或所得之物。」；
    並將第2 項、第3 項條文文字：「犯人」均修正為「犯罪行
    為人」。而毒品危害防制條例第10條第1 項施用第2 級毒品
    罪的法定刑固無修正，然有關刑法第56條及第47 條 之規定
    ，既因修正而影響行為人刑罰的法律效果，主刑經綜合比較
    刑法新舊法之結果，而適用行為時之舊法，揆諸上開說明，
    從刑部分亦應適用舊法，不得割裂適用，附此說明。是扣案
    之注射針筒1 支（94年保字616 號），係被告所有並供被告
    犯罪所用之物，業據被告供承在卷，揆諸前揭說明，應依照
    修正前刑法第38條第1 項第2 款之規定宣告沒收。
  (三)至94年7 月5 日為警扣得之塑膠袋1 個、塑膠軟管1 條、注
    射針筒及塑膠杓子各1 支等物，經被告迭於警詢、偵訊及本
    院審理時均供稱：上開物品不是伊所有的，是蕭慶瑞的，為
    警查獲之處所是蕭慶瑞的住所等語，與宣告沒收之要件不符
    ，爰不另宣告沒收，附此敘明。
七、至公訴人併案意旨雖以：被告自95年7 月1 日起至95年9 月
    1 日止有多次施用第一級毒品海洛因及第二級毒品甲基安非
    他命之犯行，顯係接續犯之單純一罪而併由本院審理等語。
    惟查：(一)被告於本院審理時自承稱：伊自93年7 、8 月間開
    始施用第一級毒品海洛因，至95年6 月底之前，施用頻率約
    一天二次，但於95年7 月份後至95年9 月1 日被查獲為止，
    因懷孕之關係，伊就慢慢戒掉，只有於95年8 月31日施用第
    一級毒品海洛因1 次，有本院95年9 月19日審理筆錄在卷可
    稽，是被告該次施用第一級毒品海洛因之犯行，顯係另行起
    意為之，被告所犯該次施用第一級毒品海洛因之犯行，與前
    揭本院論罪科刑之連續施用第一級毒品、連續施用第二級毒
    品之犯行，顯係數罪之關係，自無從併予審理；(二)又被告於
    95 年9月1 日為警查獲後所採集之尿液，經送請詮昕科技股
    份有限公司檢驗結果，僅呈嗎啡陽性反應，而甲基安非他命
    係呈陰性反應，此有上開公司95年9 月19日00000000號濫用
    藥物尿液檢驗報告1 紙附於本院卷可參，且被告於95年9 月
    1 日為警查獲僅扣有海洛因1 包（毛重0.3 公克），被告復
    於本院審理時否認自95年7 月份之後有何施用第二級毒品甲
    基安非他命之犯行，是被告此部分施用第二級毒品甲基安非
    他命之犯行，尚屬不能證明，故此二部分均應退由檢察官另
    為妥適之處理，附此敘明。
據上論斷，應依刑事訴訟法第273 條之1 第1 項、第299 條第1
項前段，毒品危害防制條例第10條第1 、2 項，第18條第1 項前
段，刑法第2 條第1 項前段、第11條前段，修正前刑法第56條、
第47條、第51條第5款、第38條第1 項第2 款，判決如主文。
本案經檢察官郭玄義到庭執行職務。
中    華    民    國    95    年    9     月    29    日
                    刑事第二庭  法  官  黃齡玉
以上正本證明與原本無異。
如不服本判決，應於判決送達後10日內，向本院提出上訴狀（須
附繕本）。
中    華    民    國    95    年    9     月    29    日
                                書記官  施嘉玫
毒品危害防制條例第10條
施用第一級毒品者，處 6 月以上 5 年以下有期徒刑。
施用第二級毒品者，處 3 年以下有期徒刑。


司法院資訊處製作；財團法人民間司法改革基金會備份。
